臺灣士林地方法院刑事裁定　　　　　　　 94年度聲判字第9號
聲　請　人　乙○○
代　理　人　呂榮海律師
　　　　　　許志嘉律師
被　　　告　甲○○
上列聲請人因告訴被告業務過失傷害案件，不服臺灣高等法院檢
察署檢察長駁回再議之處分（94年度上聲議字第112 號），聲請
交付審判，本院裁定如下：
  主  文
聲請駁回。
  理  由
一、本件聲請人以被告涉犯業務過失傷害罪嫌，向臺灣士林地方
    法院檢察署檢察官提出告訴，經該檢察署檢察官以93年度偵
    字第8521號為不起訴處分後，聲請人不服而聲請再議，經臺
    灣高等法院檢察署檢察長以94年度上聲議字第112 號處分書
    ，以聲請再議為無理由而駁回，合先敘明。
二、聲請人即告訴人聲請交付審判意旨略以：被告甲○○於93年
    6 月29日下午駕駛CV-9345 號自小客車沿承德路南往北方向
    ，於臺北市○○路○ 段203 號前將騎乘BFQ-390 號機車之被
    害人林雨均（即告訴人之夫）碾壓於車下，並遲延將被害人
    林雨均救離車下，遲至救護車來時，被害人林雨均已因長期
    缺氧、燙傷，至生缺血性腦病變及擴大燙傷程度。而臺灣士
    林地方法院檢察署以93年度偵字第8521號及臺灣高等法院檢
    察署以94年度上聲議字第112 號分別為不起訴處分及駁回再
    議之處分，無非採信證人潘思白及張永俊之證言，渠等謂被
    害人林雨均行駛於最外車道撞及保麗龍跌倒於第三車道而遭
    閃避不及之被告甲○○撞及云云，惟查：
    (一)渠等證言與客觀物證不符，不能採信，應以物證為依據觀
      諸卷附之臺北市政府警察局大同分局交通分隊所製作之交
      通事故現場圖所載，被害人機車係倒於第三車道內側0.3M
      處開始出現刮地痕跡，並自第三車道內側0.3M開始刮地刮
      向最外車道0.4-0.5M，刮地痕則有4.5M，明顯可證機車係
      自第三車道內側0.3M處倒地，並非在最外車道，按公文書
      所載推定為真正，應予採信，證人所言如與客觀物證及勘
      驗不符者，自不足採信，原2 處分片面捨客觀物證，實有
      未洽。
    (二)證人之證言就重點有所矛盾，不足採信
      證人張永俊於臺灣士林地方法院檢察署證稱「... 機車則
      撇向最外側車道」，與交通事故現場圖所示機車倒於第三
      車道內側0.3M處撇向最外車道0.4M相符，此部分應可採信
      ，從而，其於臺灣高等法院檢察署證稱：「並不是說機車
      行駛於第三車道」云云，以及潘思白之證言云云，均與張
      永俊上述「機車則撇向最外側車道」（倒於第三車道）互
      相矛盾，委不足採信，原2 處分不顧其矛盾而予輕信，實
      有未洽。
    (三)本件未留被告之煞車痕，雖其辯稱來不及煞車，惟如其有
      煞車，縱使來不及，亦能減輕衝擊力，則被害人傷害之程
      度當可減輕或不致於變成植物人，就此，被告未煞車以減
      輕撞擊力亦有過失。
    (四)其次，姑不論被害人林雨均是否為被告車頭撞及或先行跌
      落，當被告之車已將被害人林雨均壓於車下之時，被告即
      有立即救助林雨均之義務，只需邀同3 、4 人即可抬起車
      頭，或用千斤頂以便拉出被壓於車下之被害人林雨均，而
      附近亦有統聯客運司機等人員可供協助，被告應作為能作
      為而不作為，遲誤救助時間，致被害人林雨均因拖延就醫
      （甚至已自行先行認定被害人林雨均於車下已死亡）致生
      缺血性病變而無法言語，以及長時間壓在車下而擴大燙傷
      面積及程度，此部分亦涉及不作為之過失責任，原偵察機
      關亦漏未進一步偵查，僅以被告稱：「警察阻止我，因為
      傷者不能隨便搬動」即予採信，未調查是否屬實，以及縱
      為事實能否阻卻責任。
    (五)本件車禍發生地點為臺北市○○路○ 段201 巷口約8 公尺
      處設有公車站牌及統聯客運載客處，由於統聯客運經營至
      中、南部各地高速公路班車，車輛停靠、上下車繁多，再
      加上公車之車體龐大，根本擋住最外車道，難有可能發生
      證人所言「被害人林雨均機車行駛於最外車道跌落至第三
      車道」之情形，原偵查單位及鑑定機關均未至現場履勘，
      疏未查明此關鍵事證，懇請鈞院可憐被害人1 家受害悽慘
      狀況，准予交付審判，俾履勘現場，以求真相而昭公允。
三、按「告訴人不服上級法院檢察署檢察長或檢察總長認再議為
    無理由而駁回之處分者，得於接受處分書後10日內委任律師
    提出理由狀，向該管第一審法院聲請交付審判。」、「法院
    認為交付審判之聲請不合法或無理由者，應駁回之。」，刑
    事訴訟法第258 條之1 、第258 條之3 第2 項前段，分別定
    有明文。又向法院聲請交付審判，係新增對於「檢察官不起
    訴或緩起訴裁量權」制衡之一種外部監督機制，法院僅就檢
    察官所為不起訴或緩起訴之處分是否正確加以審查，以防止
    檢察機關濫權，法院並非檢察官之延伸，法院亦不負擔偵查
    之作為。依此立法精神，同法第258 條第3 項規定法院審查
    聲請交付審判案件時「得為必要之調查」，其調查證據之範
    圍，自應以偵查中曾顯現之證據為限；而同法第260 條對於
    不起訴處分已確定或緩起訴處分期滿未經撤銷因發現新事實
    新證據者得再行起訴之規定，其立法理由說明該條所謂不起
    訴處分已確定者，包括「聲請法院交付審判復經駁回者」之
    情形在內，是前述「得為必要之調查」，其調查證據範圍，
    更應以偵查中曾顯現之證據為限，不得就告訴人新提出之證
    據再為調查，亦不得蒐集偵查卷以外之證據，否則，將與刑
    事訴訟法第260 條之再行起訴規定，混淆不清，亦將使法院
    兼任檢察官而有回復「糾問制度」之虞；且法院裁定交付審
    判，即如同檢察官提起公訴使案件進入審判程序，是法院裁
    定交付審判之前提，必須偵查卷內所存證據已符合刑事訴訟
    法第251 條第1 項規定「足認被告有犯罪嫌疑」檢察官應提
    起公訴之情形，亦即該案件已經跨越起訴門檻，否則，縱或
    法院對於檢察官所認定之基礎事實有不同判斷，但如該案件
    仍須另行蒐證偵查始能判斷應否交付審判者，因交付審判審
    查制度並無如同再議救濟制度得為發回原檢察官續行偵查之
    設計，法院仍應依同法第258 條之3 第2 項前段規定，以聲
    請無理由裁定駁回。
四、本件聲請人雖以前揭理由認被告涉有業務過失傷害罪嫌，並
    以原不起訴處分及再議駁回處分有上開瑕疵為由，而向本院
    聲請交付審判，惟查：
    (一)聲請人主張依卷附之臺北市政府警察局大同分局交通分隊
      所製作之交通事故現場圖所載，被害人機車係倒於第三車
      道內側0.3M處開始出現刮地痕跡，並自第三車道內側0.3M
      開始刮地刮向最外車道0.4-0.5M，刮地痕則有4.5M，明顯
      可證機車係自第三車道內側0.3M處倒地，並非在最外車道
      ，然查：臺北市政府警察局大同分局所繪製之交通事故現
      場圖，固有B 車即被害人機車刮地痕係自第三車道距離車
      道線0.3M開始刮地，刮向第四車道，B 車刮地痕長達4.5M
      之記載（見臺灣士林地方法院檢察署93年度偵字第8521號
      卷第60頁），因刮地痕乃車體與道路相關表面不正常接觸
      造成之道路損壞痕跡結果，非如輪胎痕可證明車輛之確實
      行進地點，是由第三車道距車道線0.3M之刮地痕，尚不足
      認被害人騎乘機車行駛於第三車道。而本件被害人機車左
      側車身有擦地痕，後車尾車殼破損，有車損照片附卷可參
      （見上揭偵字卷第33-36 頁），足認被害人機車係向左傾
      倒，此亦與車禍現場相片相符（見前揭偵字卷第19-24 頁
      ），再觀諸上開車禍現場相片，被害人機車係向左傾倒於
      第三車道與第四車道間之車道線上，第三車道之刮地痕應
      為被害人機車左側把手在機車倒地後，與道路摩擦所留下
      ，是倘將機車回復騎乘之狀態，堪認該機車係行駛於第四
      車道靠近第三車道之位置，是證人潘思白與張永俊證稱被
      害人騎乘機車行駛於第四車道之證述，與上揭交通事故現
      場圖、車損相片、現場相片並無不符，況原不起訴處分書
      已於理由第三(三)認定「依事故現場被害人機車倒地後造成
      刮痕之照片來看，在內側第三車道固有明顯刮地痕跡3 處
      ，然均分布在內側第三車道靠近外側車道方向限制線附近
      ，且與車道方向大致平行，並無特別歪曲、突出之情形，
      此外，綜合考量被害人騎乘機車之高度，與被害人所騎乘
      機車係以向左側放方式，平放在前開2 車道之分向限制線
      上，其中前、後車輪及全車大約80％部分，均位在外側車
      道，僅車頭把手及些許坐墊部分位處內側第三車道範圍等
      情，有相關刮地痕跡之事故現場照片12張在卷可按，堪認
      該3 處刮地痕跡，係因被害人機車擦撞保力龍後向左摔倒
      時，機車左側把手及車尾突出部分與地面摩擦所留下，且
      當時被害人確騎乘於最外側車道無誤，然較偏向內側第三
      車道之分向限制線方向，較符一般物體運動之慣性原理。
      」，是原不起訴處分已就此點詳為斟酌在案，其認定亦無
      違背經驗法則及論理法則，聲請人就此部分再予爭執，聲
      請交付審判，亦無理由。
    (二)證人即目擊證人潘思白分別於警詢、偵訊證稱：「當時我
      親眼目睹有1 位機車男騎士，騎車行經承德路2 段南往北
      方向時，他機車壓到一包保麗龍，人就往左側倒在第三車
      道，當時剛好1 部紅色轎車在該車道行駛，駕駛來不及反
      應，騎士就被車子的右前輪壓過去，駕駛有立即煞車」（
      見偵卷第8 頁）、「當時我騎機車行經該處，我看見有1
      名男子騎機車沿承德路2 段南往北方向行駛在我前方，在
      該騎士前方有1 包白色保力龍，我遠遠即看見，該機車直
      接壓過保力龍後打滑，該騎士整個人即往左倒在地上，剛
      好當時有1 輛紅色自小客車行駛在該機車騎士左後方，該
      自用小客車因煞車不及即輾過該機車騎士，我很確定該機
      車騎士是自己打滑，非遭自用小客車碰撞，當時我及該機
      車均行駛在最外側車道，該機車騎士打滑後，向左倒在第
      三車道上才遭輾過」（見偵卷第135 頁）、「我騎車在最
      右邊慢車道，也就是內側道路往外算第四個車道，我前方
      的騎士壓到1 包保麗龍，該機車騎士與我是同1 個車道，
      我和前面騎士距離有1 個汽車長度之距離，騎士壓到保麗
      龍之後，摔到第三車道，我當時有看到左前方的紅色汽車
      壓到前面跌倒的騎士，當時汽車與機車騎士並沒有碰撞，
      騎士倒在第三車道紅色汽車前瞬間即被該車壓到，... 上
      開車禍很難避免，時間一瞬間無法避免」（見臺灣高等法
      院檢察署94年度上聲議字第112 號卷宗第28-29 頁），而
      另1 位目擊證人張永俊亦於警詢、偵訊證稱：「當時被害
      人是騎乘1 部機車由承德路2 段南往北方向之外車道行駛
      ，因馬路上有1 團保麗龍，他閃躲避不及而撞上該保麗龍
      ，隨即跌倒在被告甲○○所駕駛之車道上」（見偵卷第12
      頁）、「當時我在該處停好自小客車，剛好要下車，我當
      時車子停在南往北之車道路邊，我當時看見車道上有1 捆
      保力龍，有1 名男性機車騎士直接壓過保力龍，結果整個
      人即摔到汽車道上，機車則撇向最外側車道，後來有1 輛
      紅色自小客車即輾過該機車騎士，該自小客車並未先碰撞
      到該機車」（見偵卷第136 頁）、「我當時剛好在距離車
      禍現場20公尺左右地方停車，我看到被告的汽車是在由內
      側往外算第三車道行駛，被害人機車在由內往外算第四車
      道行駛，... 當時剛好由紅燈轉換綠燈剛起步時，車速因
      此不會很快，我確信汽車與機車係不同車道行駛，機車在
      第四車道碰到1 包保麗龍（約40、50公分大小），機車撞
      倒保麗龍就倒向第三車道，被告的車輛前面，我看見被告
      車輛前兩輪壓過機車騎士，機車騎士倒在汽車前面，時間
      甚短，且沒有1 輛車的距離，被告在短時間內無法反應，
      ... 我沒有看見汽車撞到機車，也沒看見兩車相撞，汽車
      保險桿下方的塑膠片是汽車壓到人脫落的。... 機車騎士
      始終在第四車道，... 我所說機車撇向最外車道，並不是
      說機車行駛於第三車道」（見上聲議字卷第39-40 頁），
      經核證人潘思白與張永俊2 人之證述，渠等就被害人機車
      係行駛於第四車道，因撞倒保麗龍而倒向第三車道，遭閃
      避不及之被告駕車輾壓過之車禍發生過程，渠等證言並無
      歧異，堪予採信，亦無聲請人指稱之渠等2 人證言就重點
      有所矛盾之情事。
    (三)聲請人雖稱被告未煞車以減輕撞擊力亦有過失云云，然證
      人潘思白證稱：騎士倒在第三車道紅色汽車前瞬間即被該
      車壓到，... 上開車禍很難避免，時間一瞬間無法避免等
      語，張永俊亦證稱：機車騎士倒在汽車前面，時間甚短，
      且沒有1 輛車的距離，被告在短時間內無法反應等語，足
      認被害人係乃事出突然向左傾倒於被告行駛之車道前，被
      告一時間無法反應，是被告未煞車，誠難認有過失，且原
      不起訴處分已於理由第三(三)認定「參照事故現場照片，被
      告於事故現場，確未留下明顯煞車痕跡，然適足以說明當
      時被害人向左傾倒之突然，致令被告連煞車踏板尚不及踩
      踏，即以輾過被害人，否則現場若有明確煞車痕跡，反足
      認當時被告早已發覺被害人倒地情形，並尚有餘裕時間進
      行防止碰撞之操作，將亦增過失之嫌」，是原不起訴處分
      亦就此點詳細斟酌，其認定亦無違背經驗法則及論理法則
      ，聲請人就此部分之主張，亦無理由。
    (四)聲請人主張當被告之車已將被害人林雨均壓於車下之時，
      被告即有立即救助林雨均之義務，被告應作為能作為而不
      作為，遲誤救助時間，致被害人林雨均因而拖延就醫，此
      部分亦涉及不作為之過失責任，原偵查機關亦漏未進一步
      偵查，僅以被告稱：警察阻止我，因為傷者不能隨便搬動
      即予採信，未調查是否屬實，以及縱為事實能否阻卻責任
      云云，經查：刑事訴訟法第258 條第3 項規定法院審查聲
      請交付審判案件時「得為必要之調查」，其調查證據範圍
      ，更應以偵查中曾顯現之證據為限，不得就告訴人新提出
      之證據再為調查，亦不得蒐集偵查卷以外之證據，是本院
      對於被害人林雨均是否遲延就醫？是否因遲延就醫而造成
      傷勢擴大部分，自不得再行調查，且原駁回再議處分書已
      於理由(五)說明「佐以被告之供述：被害人所騎之機車因撞
      到保麗龍滑到我的車道前被我壓到，我當時車速僅30公里
      ，被害人仰臥在我的汽車右前輪與右後輪之間，我立即請
      在旁邊的人打電話報警處理，管轄警員很快到場，救護車
      4 、5 分鐘也到達現場，交通警察約10分鐘到達，在救護
      車到達前，我想馬上把機車騎士拉出車底送醫，但警察阻
      止我，因為傷者不能隨便搬動，要等救護車到達時救治等
      語，核與卷證資料相符以觀，足證並無聲請意旨所指之情
      事。」，是原駁回再議處分已就此點予以審酌，聲請人就
      此部分再予爭論，聲請交付審判，亦無理由。
    (五)聲請人請求本院至本件車禍發生地點現場履勘，主張該處
      遭統聯客運、公車擋住第四車道，難有可能發生證人所言
      被害人林雨均機車行駛於最外車道跌落至第三車道之情形
      ，因法院就聲請交付審判案件之審查，應以偵查中曾顯現
      之證據為限，不可就聲請人新提出之證據再為調查，亦不
      可蒐集偵查卷以外之證據，是本院依法不得再行調查，況
      證人潘思白證稱：車禍當時並沒有統聯大客車佔用慢車道
      的情形，我在車禍後還把機車牽到統聯客運的騎樓等語明
      確（見上聲議字卷第30頁），是聲請人之上揭主張，顯屬
      臆測之詞，洵不足採。
五、綜上以觀，原不起訴處分書及聲請再議處分書已就聲請人上
    開各點予以斟酌，並就卷內證據詳為調查，且依據現場目擊
    證人潘思白、張永俊之證言、臺北市○○○○○道路交通事
    故現場圖、道路交通事故調查報告表、現場照片、鑑定意見
    書、覆議意見書等加以推敲，認為被告就本件車禍之發生並
    無過失，自難論以業務過失傷害罪責，以其犯罪嫌疑應屬不
    足，而為不起訴處分書。查該不起訴處分書已詳細敘明所憑
    證據及判斷理由，業經本院調閱偵查卷宗查核無誤，且原處
    分所載證據取捨、及事實認定之理由，尚無違背經驗法則、
    論理法則及證據法則，已如前述，是原檢察長以被告犯罪嫌
    疑不足，予以駁回再議之聲請，亦無不當。本院認本件並無
    任何得據以交付審判之事由存在，聲請人聲請交付審判為無
    理由，應予駁回。
六、依刑事訴訟法第258 條之3 第2 項前段，裁定如主文。
中　　華　　民　　國　　94　　年　　7 　　月　　29　　日
                  刑事第四庭審判長  林秀鳳
                            法  官  周明鴻
                            法  官  高雅敏
以上正本證明與原本無異。
本件裁定不得抗告。
                            書記官  丁梅芬
中　　華　　民　　國　　94　　年　　7 　　月　　29　　日
